【裁判字號】    89,訴,1687
【裁判日期】    900406
【裁判案由】    偽造文書等
【裁判全文】
臺灣臺北地方法院刑事判決                        八十九年度訴字第一六八七號
    公  訴  人  臺灣臺北地方法院檢察署檢察官
    被      告  乙○○
右列被告因偽造文書等案件，經檢察官提起公訴（八十九年度偵字第二○九一三號）
，本院判決如左：
    主  文
乙○○共同連續行使偽造私文書，足以生損害於他人，處有期徒刑柒月。
如附表所示之偽造署押（共計伍枚）、扣案之偽造信用卡參張均沒收。
    事  實
一、緣不詳姓名、年籍，綽號「阿志」之成年人積欠乙○○新台幣（下同）一萬多元
    之債務未還，「阿志」提議以信用卡或刷卡購物變賣、或替乙○○刷卡結帳，清
    償前揭債務，二人乃基於意圖為自己不法所有，而行使偽造信用卡私文書並冒刷
    信用卡之概括犯意聯絡與行為分擔，於民國八十九年十月二十日，由「阿志」提
    供其所持有之刻有卡號均為0000000000000000號（即曾繁烘向
    富邦商業銀行申請）之信用卡一張，乙○○乃於是日，在不詳地點先將該偽造信
    用卡背面姓名欄偽簽「李建勇」、「吳俊洋」之署押而偽造「李建勇」、「吳俊
    洋」名義之信用卡私文書，即分別於八十九年十月二十日十九時五十七分許、二
    十一時六分許，以「李建勇」、「吳俊洋」之名，持前揭之信用卡，在台北市○
    ○路○段三十二號一樓之航宇電訊設備有限公司冒刷購買行動電話手機、台北市
    ○○路○段三十號二樓之丙○○○坊冒刷購買化粧品，並依前揭信用卡上所偽造
    之「李建勇」、「吳俊洋」署押，由乙○○連續偽造「李建勇」、「吳俊洋」之
    署押於各該二聯式或三聯式信用卡簽帳單上，持之行使（均詳如附表所示），使
    前揭特約商店誤信乙○○即為該信用卡之真正持卡人「李建勇」、「吳俊洋」本
    人，因而陷於錯誤，同意乙○○持該信用卡刷卡購物，足以生損害於「李建勇」
    、「吳俊洋」、前揭各該特約商店及富邦商業銀行股份有限公司對於信用卡管理
    之正確性。嗣於同日二十二時許，乙○○復持「阿志」所提供，而尚未在該信用
    卡背面之姓名欄簽名之偽造信用卡（卡號同前），與「阿志」共同至台北市○○
    街二十六號全國電子專賣店（台北市第五分公司），欲購買金額分別為一萬零九
    百八十元之行動電話二支，並已交付前揭之偽造信用卡予該專賣店店員江雅雯，
    著手詐術手段之實施，意欲使江雅雯誤認乙○○確係前揭信用卡之持卡人本人，
    經江雅雯發現該信用卡背面之姓名欄並未簽名而察覺有異，乃去電財團法人聯合
    信用卡中心詢問，知悉該信用卡為偽造，而報警查獲，乙○○、「阿志」二人始
    未得逞，並扣得前揭乙○○所持有之偽造信用卡一張。
二、案經台北市政府警察局大安分局報請台灣台北地方法院檢察署檢察官偵查起訴。
    理  由
一、訊據被告矢口否認其有前揭犯行，其辯稱意旨略以：附表所示之簽帳明細，是其
    跟「阿志」一起去，因「阿志」欠其一萬多元，言明要用刷卡還錢，但簽名均係
    「阿志」簽的，其之所以會在偵查時自白，乃係因警察叫其趕快承認，可以儘快
    獲得釋放，至於到全國電子專賣店購買行動電話手機時，其正與店員聊天，「阿
    志」提供之信用卡，其只是轉交給店員，並不知是偽造的云云；惟查：
    (一)被告關於在不詳地點先將該偽造信用卡背面姓名欄偽簽「李建勇」、「吳俊洋
      」之署名而偽造「李建勇」、「吳俊洋」之署名而偽造「李建勇」、「吳俊洋
      」名義之信用卡私文書，並冒刷如附表所示之簽帳單購買、付費等情，業據被
      告於檢察官偵查時供稱：「（十月二十日共冒刷二筆，一筆三千五，一筆一萬
      元？）是」、「（在何地刷？）公館三千五買化粧品，一萬元買電器」、「綽
      號阿智的，交給我，叫我去刷的」、「（三千五及一萬元你有無在卡片上簽名
      ？）有，我簽的，一張三千五的簽李建勇，另一張只記得姓吳的」（見偵卷第
      二十四頁背面），參以富邦商業銀行信用卡部風險管理組助理員即證人甲○○
      於八十九年十月二十一日十時許至移送機關制作筆錄時，亦僅能提出前揭信用
      卡卡號被冒刷之時間、金額，至於冒刷地點、以何名冒刷等情，均無從知悉之
      情（證人甲○○警訊筆錄參照，見偵卷第十一頁以下），則若非係被告冒刷，
      被告又如何能知悉如附表所示之二筆簽帳單係以何名冒刷？此外，復有如附表
      所示之簽帳單影本附於本院卷可稽，足見被告前揭自白與事實相符，應可採信
      ，被告事後翻異前供，顯係事後卸責之詞，不足採信。
    (二)有關被告復持「阿志」所提供，而尚未在該信用卡背面之姓名欄簽名之偽造信
      用卡（卡號同前），與「阿志」共同至台北市○○街二十六號全國電子專賣店
      ，欲購買金額分別為一萬零九百八十元之行動電話二支，並已交付前揭之偽造
      信用卡予該專賣店店員江雅雯等情，除據被告於警訊時供稱甚詳，經核與全國
      電子專賣店店員即證人江雅雯於警訊時所證述之情節相符，復有扣案之偽造信
      用卡一張足資佐證，參以被告已連續於是日十九時五十七分、二十一時六分許
      分別以不同之名字偽造信用卡，並冒刷簽帳單等情，俱如前述，則被告再持「
      阿志」另外提供之尚未予信用卡背面姓名欄簽名之信用卡，豈有不知該信用卡
      係偽造之理？此外，另有前揭全國電子專賣店之簽帳單二紙在卷可稽（偵卷第
      十五頁）、扣案之偽造信用卡一張足資佐證，顯見被告與「阿志」共同意圖為
      自己不法之所有，持前揭偽造信用卡，意欲購買行動電話手機二支，而已著手
      詐術之實施之犯行，至堪認定，其前揭辯稱，顯係事後臨訟杜撰之詞，不足採
      信。
    (三)綜上所述，被告前揭犯行，至堪認定，應依法論科。
二、按被告於前揭信用卡背面偽簽「李建勇」、「吳俊洋」署名之行為，其偽簽之後
    已使該信用卡具有文字性、有體性、持續性、意思性及名義性而成為刑法上文書
    之概念，是被告此部分之犯行係犯刑法第二百十條之偽造私文書罪。又被告持以
    在如附表編號所示特約商店刷卡購物，於每次刷卡後均假冒持卡人名義偽造「李
    建勇」、「吳俊洋」之署名於簽帳單上，偽造表示「李建勇」、「吳俊洋」確認
    消費金額之簽帳單私文書後，持以行使交付與該特約商店核對，使與信用卡中心
    簽約之特約商店陷於錯誤，而詐得相當於各該附表所示價值財物之行為，核均係
    犯刑法第二百十六條、第二百十條之行使偽造私文書罪及同法第三百三十九條第
    一項之詐欺取財罪。至被告於八十九年十月二十日二十二時許在前揭全國電子專
    賣店之簽帳消費行為因尚未簽名即被發覺，另構成刑法第三百三十九條第三項、
    第一項之詐欺取財罪未遂。被告在前揭信用卡背面偽簽「李建勇」、「吳俊洋」
    署押之行為及在簽帳單上偽造「李建勇」、「吳俊洋」署押之行為，皆係偽造私
    文書（信用卡及簽帳單）之部分行為，已為偽造私文書之行為所吸收，不另論罪
    ；另其偽造私文書之低度行為為行使之高度行為所吸收，亦不另論罪。被告就前
    揭犯行，與不詳姓名、年籍，綽號「阿志」之成年人有犯意聯絡與行為分擔，為
    共同正犯；被告先後多次行使偽造私文書、詐欺取財（既遂、未遂）等犯行，時
    間緊密，犯意概括，所犯構成要件相同，均為連續犯，依刑法第五十六條規定以
    行使偽造私文書罪、詐欺取財罪既遂論，並加重其刑。又被告所犯行使偽造私文
    書與詐欺取財罪既遂間，有方法結果之牽連關係，依刑法第五十五條規定，應從
    較重之行使偽造私文書罪處斷，並依連續行使偽造私文書論以一罪加重其刑。再
    公訴人雖未就被告於信用卡背面偽簽「李建勇」、「吳俊洋」署名另涉犯偽造私
    文書罪之犯行起訴，惟其與前揭論罪科刑部分有裁判上一罪之關係，本院自得加
    以審理，附此敘明。爰審酌被告犯罪之動機、所用手段、所生危害及犯罪後於本
    院審理時矢口否認，而毫無悔意之態度等一切情狀，量處如主文所示之刑，以示
    懲儆。
三、如附表所示偽造「李建勇」、「吳俊洋」之署押，或為一式二聯、或為一式三聯
    ，共計五枚，均係偽造之署押，爰依刑法第二百十九條之規定，不問屬於犯人與
    否，併於宣告沒收之。又扣案之偽造信用卡一張及未扣案之信用卡二張，均為共
    犯「阿志」提供予被告所持有，顯係「阿志」所有，且為被告犯罪所用之物，爰
    依刑法第三十八條第一項第二款之規定，併予宣告沒收。至被告於前揭未扣案之
    信用卡二張背面姓名欄偽造之「李建勇」、「吳俊洋」之署押各一枚，因該信用
    卡已諭知沒收，則前揭之署押各一枚，自無庸再諭知沒收，附此敘明。
據上論斷，應依刑事訴訟法第二百九十九條第一項前段、刑法第二十八條、第五十六
條、第二百十六條、第二百十條、第三百三十九條第一項、第五十五條、第二百十九
條、第三十八條第一項第二款、罰金罰鍰提高標準條例第一條前段判決如主文。
本案經檢察官劉成焜到庭執行職務
中      華      民      國    九十      年      三      月   三十     日
                                      臺灣臺北地方法院刑事第四庭
                                          法  官    蔡守訓
右正本證明與原本無異。
如不服本判決，應於判決送達後十日內，向本院提出上訴狀。
                                          書記官    林義盛
中      華      民      國    九十      年      四      月       六     日
刑法第二百十六條
行使第二百十條至第二百十五條之文書者，依偽造、變造文書或登載不實事項或使登
載不實事項之規定處斷。
刑法第二百十條
偽造、變造私文書，足以生損害於公眾或他人者，處五年以下有期徒刑。
刑法第三百三十九條
一意圖為自己或第三人不法之所有，以詐術使人將本人或第三人之物交付者，處五年
  以下有期徒刑、拘役或科或併科一千元以下罰金。
二以前項方法得財產上不法之利益或使第三人得之者亦同。
三前二項之未遂犯罰之。
附表：
┌───────┬──────────────┬─────┬──────┐
│盜  刷  時  間│盜      刷      地      點  │偽造之署押│  盜刷金額  │
│ （八十九年） │                            │、數量    │ （新台幣） │
├───────┼──────────────┼─────┼──────┤
│十  月 二十 日│航宇電訊設備有限公司（台北市│偽造吳俊洋│１００００元│
│二十一時六分  │辛亥路一段三十二號一樓      │署押二枚（│            │
│              │                            │一式二聯）│            │
├───────┼──────────────┼─────┼──────┤
│十  月 二十 日│丙○○○坊（台北市○○路○段│偽造李建勇│３５００元  │
│十九時五十七分│三十號二樓）                │署押三枚（│            │
│              │                            │一式三聯）│            │
└───────┴──────────────┴─────┴──────┘


司法院資訊處製作；財團法人民間司法改革基金會備份。
